臺灣嘉義地方法院民事裁定　　　　　　100年度事聲字第103號
聲明異議人　劉國進即國進工程行
相　對　人　鋐原能源股份有限公司
法定代理人　施長寬
相　對　人　全富工程有限公司
法定代理人　陳逢茂
上列當事人間支付命令事件，異議人對於民國100 年8 月1 日本
院民事庭司法事務官100 年度司促字第7800號裁定提出異議，本
院裁定如下：
    主  文
異議駁回。
異議程序費用由異議人負擔。
    理  由
一、按當事人對於司法事務官處理事件所為之終局處分，得於處
    分送達後十日之不變期間內，以書狀向司法事務官提出異議
    。司法事務官認前項異議有理由時，應另為適當之處分；認
    異議為無理由者，應送請法院裁定之。法院認第1 項之異議
    為有理由時，應為適當之裁定；認異議為無理由者，應以裁
    定駁回之，民事訴訟法第240 條之4 定有明文。查本件聲明
    異議人（下稱異議人）於民國100 年8 月5 日收受本院司法
    事務官於100 年8 月1 日以100 年度司促字第7800號裁定駁
    回其支付命令聲請之終局處分，並於100 年8 月9 日聲明異
    議，合於上揭規定，是本院自應依法就司法事務官所為之裁
    定，審究異議人之異議有無理由。
二、異議意旨略以：本件異議人與債務人間承攬契約之債務履行
    地既均係於鈞院管轄區，依民事訴訟法第20條但書規定，自
    得由鈞院管轄，原裁定違反該條文規定，駁回異議人支付命
    令之聲請，顯與法不合，爰依法提起異議等語。
三、按定法院之管轄，以起訴時為準；支付命令之聲請，專屬債
    務人為被告時，依第1 條、第2 條、第6 條或第20條規定有
    管轄權之法院管轄，民事訴訟法第27條及第510 條分別定有
    明文。又支付命令之聲請，不合於第508 條至第511 條之規
    定，或依聲請之意旨認債權人之請求為無理由者，法院應以
    裁定駁回之。前項裁定，不得聲明不服。同法第513 條第1
    項前段及第2 項亦定有明文。本件依異議人100 年7 月28日
    聲請支付命令狀所載債務人為相對人鋐原能源股份有限公司
    及全富工程有限公司，而相對人之公司所在地分別在臺北市
    ○○○○路2 段77號4 樓之6 及台中市○區○○里○○○路
    98號2 樓乙節，有該公司之股份有限公司變更登記表附於本
    院100 年度司促字第7800號卷可稽，是依上揭規定，本院並
    無管轄權。異議人雖於收受原裁定後之同年8 月9 日提出異
    議狀為上揭主張，然依前開民事訴訟法510 條規定，異議人
    所指債務履行地法院有管轄權（民事訴訟法第12條）之規定
    於支付命令之聲請並無適用，此觀第510 條於92年2 月7 日
    增列「第二十條」之立法理由為：「原條文係就對個別債務
    人聲請支付命令時規定專屬管轄法院，惟債務人如為多數，
    而住所不在同一法院管轄區域內，依法得對之提起共同訴訟
    者，應由何法院管轄，易滋疑義，爰增列「第二十條」共同
    管轄之規定，俾利適用。」，故前開增列第20條部分，係針
    對得對之提起共同訴訟，由何法院管轄之疑義所為，並非擴
    大將同法第4 條至第19條之特別審判籍之規定亦一併納入（
    即第20條但書之規定，應不包括在內），否則第510 條之專
    屬管轄即失其意義，是異議人依據上揭規定主張本院有管轄
    權云云，並非有理。本件依民事訴訟法第510 條規定，本院
    無管轄權，異議人違反專屬管轄規定，向本院聲請依督促程
    序發支付命令，依同法第513 條規定應予裁定駁回，原裁定
    所為駁回異議人支付命令聲請之處分，於法並無違誤。從而
    ，異議人指摘原裁定不當，求予廢棄改判，為無理由，應予
    駁回。
四、綜上所述，異議人本件聲明異議，為無理由，應予駁回。爰
    依民事訴訟法第240 條之4 第3 項後段、第95條、第78條，
    裁定如主文。
中    華    民    國   100    年    12    月    29    日
                  民事第二庭法  官  柯月美
以上正本證明與原本無異。
不得抗告。
中    華    民    國   100    年    12    月    29    日
                            書記官  黃怡禎